最高法院刑事判決　　　　　　　　　　　　　　　八十八年度台上字第七一○七號
　　上　訴　人
　　即 自訴 人　乙○○
　　　　　　　　戊○○
　　共同代理人　林清源律師
　　被　　　告　己○○
　　　　　　　　丁○○
　　　　　　　　丙○○
　　　　　　　　甲○○
　　共　　　同
　　選任辯護人　林辰彥律師
　　　　　　　　黃淑怡律師
　　　　　　　　張凱輝律師
右上訴人等因自訴被告等背信等案件，不服台灣高等法院中華民國八十八年九月二十
二日第二審更審判決（八十五年度上更(一)字第一○三八號，自訴案號：台灣士林地方
法院八十二年度自字第一五二號），提起上訴，本院判決如左：
    主  文
上訴駁回。
    理  由
按刑事訴訟法第三百七十七條規定，上訴於第三審法院，非以判決違背法令為理由，
不得為之。是提起第三審上訴，應以原判決違背法令為理由，係屬法定要件。如果上
訴理由狀並未依據卷內訴訟資料，具體指摘原判決不適用何種法則或如何適用不當，
或所指摘原判決違法情事，顯與法律規定得為第三審上訴理由之違法情形，不相適合
時，均應認其上訴為違背法律上之程式，予以駁回。本件上訴意旨略稱：(一)被告等先
於民國（下同）八十一年四月三十日，與蔡裕鈞、仲緯建設股份有限公司（簡稱仲緯
公司）訂立土地買賣契約，以每坪新台幣（下同）十八萬五千元，出售系爭土地十一
筆，總價七十八億餘元，再於八十一年五月二十一日又與蔡裕鈞訂立另一買賣契約
，以每坪五萬元，出售同上土地，總價二十一億元，原審未對先後兩契約巨額價差詳
予說明，自有違誤，(二)依仲緯公司與祭祀公業鄭乾元於八十一年四月三十日簽訂之買
賣契約書第三條之(1)已載明：第一次付款，由仲緯公司預付六千萬元作為履約保證金
，原審竟認該款係給付蔡裕鈞，顯與卷存資料不符，(三)被告等係於自訴人於八十二年
六月九日提出本件自訴後，方於同年七月五日匆匆佯裝遵照祭祀公業派下員大會決議
意旨，通知派下員交付身分證件及印鑑證明辦理領取提存之土地補償金十一億餘元，
實則因被告等為圖私利出售土地予仲緯公司，已交出土地權狀予仲緯公司，嗣因無法
籌還六千萬元履約保證金取回土地權狀，根本無法領取上開提存金，致祭祀公業每年
受有約七千萬元利息之損失，原審對此未詳加說明，亦有判決不備理由之違誤等語。
惟查原審維持第一審諭知被告等無罪之判決，駁回上訴人在第二審之上訴，已明(1)
祭祀公業鄭乾元所有土地十一筆，經台北市政府公告徵收，該土地補償金十一億餘元
，祭祀公業鄭乾元未如期領取，而提存於台灣台北地方法院，乃因該公業派下員大會
決議授權該公業管理委員會向主管機關陳情提高徵收補償費或另以市價出售他人。管
理委員會乃以積極向相關單位爭取撤銷徵收為停止條件，將上開土地以每坪五萬元議
售予蔡裕鈞，並於八十一年五月二十一日補訂協議書，另於同年五月一日即收取定金
二千五百萬元存入公業帳戶，作為未即領取上開提存補償金利息之損失。惟公業嗣於
八十一年五月二十四日召開派下員大會，又否決上開協議書出售土地案，並決議將上
述二千五百萬元定金悉數退還予蔡裕鈞。又迄目前為止，因派下員意見分歧，仍有多
數派下員拒絕或遲不交出相關文件，致未能領取上開提存補償金，(2)基上祭祀公業郭
乾元與蔡裕鈞間先行諾成之土地買賣協議（即未補訂正式協議書以前），蔡裕鈞旋於
八十一年四月三十日與仲緯公司簽訂同上土地之買賣契約書，約定若系爭土地得以撤
銷徵收，蔡裕鈞即應將每坪五萬元買受之系爭土地，以每坪十八萬五千元轉售予仲緯
公司，該契約書雖記載由祭祀公業直接將系爭土地售予仲緯公司或仲緯公司指定之買
受人，並將祭祀公業郭乾元列為出賣人，蔡裕鈞為其代表人，實係蔡裕鈞與仲緯公司
間之轉售契約，祭祀公業與被告等均非直接出賣土地予仲緯公司之當事人，故該買賣
契約所記載預付款六千萬元，係仲緯公司預支借予蔡裕鈞之款（其中二千五百萬元即
由蔡裕鈞轉付祭祀公業充作定金），被告等並未收取該六千萬元中之其餘三千五百萬
元等理由綦詳，從形式上觀察，並無違背法令之情形。按原審依憑蔡裕鈞與仲緯公司
於八十一年四月三十日簽訂不動產買賣契約書及證人陳平關、陳光昌、蔡裕鈞之供詞
，已說明其認定被告等事實上並未將系爭土地以每坪十八萬五千元出售予仲緯公司，
且未曾依該契約書收取仲緯公司預付六千萬元履約保證金之理由（見原判決第九、十
頁），原判決自無上訴意旨(二)項所指認事不符卷證資料之違誤。又上訴意旨(一)項所指
被告等雙重出賣系爭土地，尚屬誤會，已如上述，原審縱未明先後兩次買賣土地價
差之心證理由，亦於判決之結果不生影響。次查原審復依憑祭祀公業郭乾元派下員大
會決議、派下員說明會紀錄、八十一年五月二十一日協議書及證人鄭英烈證詞等事證
，說明被告等迄未領取系爭土地提存補償金，事出有因，不可歸責被告等之理由（原
判決第七、十一頁），亦無上訴意旨(三)項所指判決不備理由之違法。綜上說明，上訴
意旨所陳各項，均核與法律規定得為第三審上訴理由之違法情形，不相適合，其上訴
不符法律上之程式，應予駁回。
據上論結，應依刑事訴訟法第三百九十五條前段，判決如主文。
中      華      民      國    八十八    年     十二     月      九      日
                              最高法院刑事第二庭
                                  審判長法官  莊  來  成
                                        法官  呂  潮  澤
                                        法官  謝  俊  雄
                                        法官  白  文  漳
                                        法官  蘇  振  堂
      右正本證明與原本無異
                                              書  記  官
中      華      民      國    八十八    年     十二     月     十五     日
